臺灣高等法院刑事裁定　　　　　　　　　　　　　　　　　九十一年度聲字第七號
　　聲 明 人
　　即受刑人　甲○○
右聲明人因賭博案件，對於臺灣高等法院檢察署八十六年度執字第七四二號案件，檢
察官九十年十二月十七日檢執乙字第二○○二號關於限制出境處分之執行，聲明異議
，本院裁定如左：
    主  文
異議之聲明駁回。
    理  由
一、聲明異議意旨略以：
（一）聲明人即受刑人甲○○因賭博案件，於民國八十六年十月九日，經本院以八十
      六年度上訴字第一四二○號認共同以賭博為常業，判處有期徒刑二年，併科罰
      金三億元確定，由臺灣高等法院檢察署以八十六年度執字第七四二號案件執行
      。臺灣高等法院檢察署為執行聲明人之罰金刑，以八十七年十月二十七日檢英
      執乙境管字第○○○一號函對聲明人為限制出境處分。事隔三年後，聲明人以
      原處分因情勢變更已不合理，聲請解除入出境之限制，然臺灣高等法院檢察署
      以九十年十二月十七日檢執乙字第二○○二號函通知聲明人：「罰金部分仍於
      強制執行中，並未罹於時效」，而駁回聲請。
（二）惟入出國境屬憲法保障居住遷徙自由之重要範疇，倘司法檢察機關可以不合憲
      法原則之命令限制人民之入出國境自由，顯不合憲法原則。且聲明人因賭博罪
      所判處之自由刑業已執行完畢，則罰金部分是否繳足應已無涉於自由刑，況聲
      明人之全部不動產業經扣押，後續如何拍賣？如何執行取償？實乃執行機關之
      職權，臺灣高等法院檢察署竟以罰金刑之執行未達全部目的作為反對撤銷限制
      出境之理由，殊難令人苟同。尤其罰金刑有時效規定，聲明人之罰金判決係於
      八十六年十月確定，至今已逾四年，縱有停止時效之進行，迄今均已逾越。再
      限制入出境固為限制住居方法之一，然刑事訴訟法關於限制住居係規定於偵查
      及審理階段，今聲明人之徒刑已執行完畢，業無逃亡或串證之虞，顯無再限制
      出境之理由，為此聲明異議。
二、經查：
（一）聲明人因賭博案件，於八十六年十月九日，經本院以八十六年度上訴字第一四
      二○號認共同以賭博為常業，判處有期徒刑二年，併科罰金三億元，有期徒刑
      部分於八十七年四月八日已執行完畢，罰金部分則經臺灣高等法院檢察署於八
      十六年十一月二十七日向財政部財稅資料中心查詢被告財產，並分別於八十六
      年十二月十一日及八十七年三月十七日函請臺灣臺北地方法院檢察署、臺灣板
      橋地方法院檢察署、臺灣花蓮地方法院檢察署及臺灣士林地方法院檢察署囑託
      地方法院民事執行處代為執行聲明人在管轄區域內之財產。臺灣高等法院檢察
      署為便於罰金刑之執行，於八十七年十月二十七日以檢英執乙境管字第○○○
      一號函通知內政部警政署入出境管理局限制聲明人出境，業經本院調取臺灣高
      等法院檢察署八十六年度執字第七四二號案卷核閱屬實。
（二）按「限制出境」為執行「限制住居」方法之一種。刑事訴訟法關於限制住居固
      係規定於偵查及審理階段（刑事訴訟法第九十三條第二項、第一百零一條之二
      第一項、第二百二十八條第三項、第三百十六條），惟依司法院三十三年院字
      第二六三八號解釋檢察官對受刑人得命其具保，受刑人如無法覓保，參照上開
      解釋意旨，亦得命責付限制住居或逕予釋放（法務部〔七七〕法檢〔二〕字第
      一四八一號函釋參照）。復參地方法院檢察署執行保護管束案件手冊第五限制
      異動部分第一項規定，對新收執行保護管束案件，執行科或紀錄科應逐案立即
      函請內政部警政署入出境管理局（移民署）、行政院海岸巡防署海岸巡防總局
      及轄區戶政事務所分別限制受保護管束人出境（出海）及戶籍異動，即對受刑
      人及應執行保護管束者，均加以限制住居。又關於金錢給付義務之執行，於必
      要時得限制義務人住居於一定之地域，行政執行法第十七條、強制執行法第二
      十二條、破產法第六十九條均有明文。納稅義務人欠繳應納稅捐達一定金額者
      ，得由司法機關或財政部，函請內政部入出境管理局，限制其出境，稅捐稽徵
      法第二十四條亦有明定。而罰金之執行，準用執行民事裁判之規定，且檢察官
      於必要時，得囑託地方法院民事執行處為之，刑事訴訟法第四百七十一條第一
      項、第二項定有明文。是對受刑人及應履行金錢給付義務者，均得加以限制住
      居，此與憲法保障居住遷徙自由原則並無相悖。
（三）刑法第四十二條第一項規定：「罰金應於裁判確定後兩個月內完納。期滿而不
      完納者，強制執行。其無力完納者，易服勞役」。聲明人之財產於強制執行中
      ，迄今尚未執行完畢，如經執行仍無法完納時，檢察官自得變更執行方法，改
      為易服勞役，是對於聲明人為限制出境自有執行上之實益與必要性。
（四）又行刑權時效之進行，係以刑罰權不行使為前提，故在刑罰執行中，即不復發
      生行刑權因時效而消滅之問題（最高法院七十三年度第八次刑事庭會議決議參
      照）。聲明人被法院判處之罰金刑確定，既經檢察官執行中，即無不行使行刑
      權之情事，不生行刑權時效已完成之問題，縱執行程序耗費時日，亦非不行使
      行刑權。是聲明人本件常業賭博罪罰金部分自八十六年十月九日判決確定後，
      旋即開始執行迄今，並無不行使行刑權之情形，即無聲明人所述罹於時效之問
      題。
（五）綜上所述，檢察官執行之指揮並無不當，聲明人所為異議之聲明為無理由，應
      予駁回。
據上論斷，應依刑事訴訟法第四百八十六條，裁定如主文。
中      華      民      國      九十一      年     一    月      十     日
                            臺灣高等法院刑事第十一庭
                                審判長法  官  楊  照  男
                                      法  官  陳  炳  彰
                                      法  官  王  詠  寰
右正本證明與原本無異。
不得抗告。
                                      書記官  駱  麗  君
中      華      民      國      九十一      年     一    月      十     日
